【裁判字號】    89,重上,107
【裁判日期】    890718
【裁判案由】    所有權移轉登記
【裁判全文】
臺灣高等法院民事裁定  八十九年度重上字第一○七號
      上  訴  人    甲○○
      訴訟代理人    許文彬律師
      複訴訟代理人  何佩娟律師
      被上訴人      乙○○      住台北縣新店市○○路○段之五七一巷一號
      訴訟代理人    凌見臣律師
右當事人間所有權移轉登記事件，上訴人對於中華民國八十八年十二月三十一日臺灣
臺北地方法院八十八年度重訴字第一○七號第一審判決提起上訴後為訴之變更，本院
裁定如左：
    主    文
變更之訴駁回。
變更之訴訴訟費用由上訴人負擔。
    理    由
一、民事訴訴法第二百五十五條規定：
    「訴狀送達後，原告不得將原訴變更或追加他訴。但有下列各款情形之一者，不
      在此限︰
        一  被告同意者。
        二  請求之基礎事實同一者。
        三  擴張或減縮應受判決事項之聲明者。
        四  因情事變更而以他項聲明代最初之聲明者。
        五  該訴訟標的對於數人必須合一確定時，追加其原非當事人之人為當事人
            者。
        六  訴訟進行中，於某法律關係之成立與否有爭執，而其裁判應以該法律關
            係為據，並求對於被告確定其法律關係之判決者。
        七  不甚礙被告之防禦及訴訟之終結者。
      被告於訴之變更或追加無異議，而為本案之言詞辯論者，視為同意變更或追加
      。」
二、本件上訴人於原審係主張：訴外人林正國與伊就系爭土地訂立買賣契約，將該土
    地產售予伊，被上訴人為該不動產之信託登記人，其地位與出賣人相同，為此依
    據民法第二百九十四條第一項前段債權讓與之規定，訴請被上訴人將該土地所有
    權移轉登記與上訴人所指定之第三人郭陳素春。其於本院審理中則主張：訴外人
    林正國代理被上訴人與伊就系爭土地訂立買賣契約，將該土地產售予伊，為此依
    據買賣關係訴請被上訴人將該土地所有權移轉登記與上訴人所指定之第三人郭陳
    素春。
三、經查上訴人主張林正國與伊所訂立之買賣契約與兩造間所訂之買賣契約係屬不同
    之買賣契約，其於原審係以林正國與伊訂立買賣契約為由，依據債權讓與之法律
    關係請求所有權移轉登記，其於本院審理時則以兩造訂立買賣契約為由，依據買
    賣關係請求所有權移轉登記，核上訴人所為，係屬變更訴訟標的法律關係，其請
    求之基礎事實並不相同，且有礙被上訴人之防禦及訴訟之終結者，依民事訴訟法
    第四百四十六條第一項規定，須經他造同意，被上訴人已表示不同意其變更，上
    訴人此部分訴之變更自非合法，應予駁回。
四、依民事訴訟法第四百六十三條、第二百四十九條第一項第六款、第九十五條、第
    七十八條裁定如主文。
中      華      民      國    八十九    年      七      月      十八    日
                            民事第十二庭
                                審判長法  官  林  丁  寶
                                      法  官  蔡 翁 金 針
                                      法  官  高  鳳  仙
右正本係照原本作成。
如不服本裁定，應於收受送達後十日內向本院提出抗告狀，並應繳納抗告費新台幣四
十五元正。
中      華      民      國    八十九    年      七      月      十九    日
                                      書記官  黃  慶  霽


司法院資訊處製作；財團法人民間司法改革基金會備份。
